臺北高等行政法院判決
　　　　　　　　　　　　　　　　　93年度訴字第02955號
　　　　　　　　　　　　　　　.
原　　　告　甲○○
被　　　告　行政院勞工委員會
代　表　人　李應元 （主任委員）
訴訟代理人　乙○○
　　　　　　丙○○
上列當事人間因就業服務法事件，原告不服行政院中華民國93年
7月23日院臺訴字第0930086970號訴願決定，提起行政訴訟。本
院判決如下：
　　主  文
原告之訴駁回。
訴訟費用由原告負擔。
　　事  實
壹、事實概要：
    原告前以其母李月娥為受監護人，申經被告民國（下同）89
    年9月18日台89勞職外字第0700801號函許可重新招募外國人
    1名，並以91年10月30日勞職外字第0910727605號函核准展
    延聘僱印尼籍TARMINI君（下稱T君），在台北市○○區○○
    路1之1號1樓從事家庭監護工工作，工作期間自91年12月21
    日起至92年12月21日止。旋原告之兄李宏達以李月娥將遷居
    由其照顧為由，申經被告91年11月8日勞職外字第091073531
    5號函核准接續聘僱T君在台北縣新莊市○○街28巷1弄9號之
    1從事相同工作，並廢止原告及該外國人之聘僱許可。其間
    ，原告於91年1月23日委由馬德斯帝貿易有限公司（下稱馬
    德斯帝公司）以照顧李月娥名義，檢具台北市立中興醫院（
    下稱中興醫院）所出具巴氏量表為15分之診斷證明書，向被
    告申請增加招募外籍家庭監護工1名。被告以91年2月7日勞
    職外字第0910447881號書函復原告，以所請與該會90年7 月
    27日台90勞職外字第0223230號公告事項6規定不符，未便同
    意。原告復於91年4月1日委由馬德斯帝公司檢具華濟醫院所
    出具李月娥巴氏量表為0分之診斷證明書，申經被告91年4月
    25日勞職外字第0910508615號函許可招募 (以下簡稱系爭招
    募許可)外國人1名，在台北市○○區○○路1之1號1樓從事
    家庭監護工工作，並以91年6月7日勞職外字第0910583733號
    函核發聘僱印尼籍HASNANI君（下稱Ｈ君）之聘僱許可 (以
    下簡稱系爭聘僱許可)，工作期間自91年5月22日起至93年5
    月22日止。旋因受監護人李月娥於92年4月12日死亡，被告
    以92年6月30日勞職外字第0920595831號函請原告辦理後續
    事宜。原告以其從未以照顧李月娥名義，委託馬德斯帝公司
    辦理引進外籍監護工Ｈ君云云，請被告查明。案經被告依台
    北市政府勞工局92年12月9日北市勞2字第092356 19500號函
    查復，以原告明知中興醫院所出具被看護者李月娥之巴氏量
    表為15分，不符申請增聘外勞資格，竟將相關資料交予第三
    人郭卉蓮辦理，經審核資格不符遭退件，復由馬德斯帝公司
    持華濟醫院所出具李月娥巴氏量表為0分之診斷證明書，申
    經該會91年4月25日勞職外字第0910508615號及同年6月7日
    勞職外字第0910583733號函核發招募許可及聘僱Ｈ君之聘僱
    許可。原告於91年11月間得知第三人郭卉蓮以其名義引進印
    尼籍Ｈ君在台北市○○路25巷13號工作，並未主動舉發，違
    反行為時就業服務法第57條第2款規定，乃依同法第72條第2
    款規定，以93年1月27日勞職外字第0930200429號函廢止前
    開招募許可及聘僱許可，至郭卉蓮及馬德斯帝公司分別違反
    行為時就業服務法第57條第1款及第45條規定，將另案辦理
    。倘因馬德斯帝公司造成原告權益受損，可逕循私法途徑處
    理。原告不服，提起訴願，經遭駁回，遂向本院提起行政訴
    訟。
貳、兩造聲明：
一、原告聲明請求判決：
(一)訴願決定及原處分均撤銷。
(二)訴訟費用由被告負擔。
二、被告聲明請求判決：
    原告之訴駁回，訴訟費用由原告負擔。
參、兩造主張之理由：
一、原告主張之理由：
(一)原告從未申請或委由馬德斯帝公司申請Ｈ君，既無申請，如
    何能聘僱該名監護工為他人工作？該名外籍監護工從申請、
    核發招募許可、聘僱許可、入境，被告都未曾通知原告有該
    名監護工。況雇主委由仲介公司申請外籍監護工須附雇主委
    託書，申請書須雇主親自簽名，如無雇主親自簽名須有雇主
    代刻印章委託書。
(二)原告因被他人偽造文書冒名申請外籍監護工事件，被告認原
    告違反就業服務法第57條第2款，台北市政府卻認原告違反
    第57條第3款，原告因相同事證，卻違反相同法條的不同款
    項，台北市政府經原告訴願已撤銷處分，被告卻因嚴重行政
    疏失，為規避行政疏失責任處分原告。
(三)被告嚴重行政疏失，核發原告名義之聘雇許可給他人使用，
    且未通知原告有該名外籍監護工。原告於92年9月17日向被
    告舉發該案是被他人使用不實診斷書冒名申請。被告卻包庇
    不法仲介，通知仲介於92年9月19日將Ｈ君送出境，還讓仲
    介繼續冒名申辦該案，於92年9月30日核退保證金。被告包
    庇不法仲介冒名申請，縱容其使用不實診斷證明。原告於92
    年10月3日向被告所屬政風室檢舉，被告始以原告違反就業
    服務法第57條第2款規定結案。
(四)原告給予他人之證件並不能申辦該名外籍監護工。仲介沒有
    雇主委託書，怎能代理申辦案件。且李月娥居住台北市，巴
    氐量表0分的病人，如何能到華濟醫院就診。故李月娥從未
    到華濟醫院就診，華濟醫院所開確為不實診斷證明書。況被
    告審核時沒有比對原告之檔案資科，核發原告名義的聘雇許
    可給他人，卻未向原告確認。已知該名外籍監護工是被冒名
    申請，還縱容不法仲介繼續冒名申辦案件，核退保證金，被
    告有嚴重行政疏失。
二、被告主張之理由：
(一)按行為時就業服務法第57條第2款規定，雇主聘僱外國人不
    得有以本人名義聘僱外國人為他人工作之情事。同法第72條
    第2款規定，雇主有第57條第1款、第2款、第6款至第9款規
    定情事之一者，應廢止其招募許可及聘僱許可之一部或全部
    。
(二)被告前曾於91年4月25日以勞職外字第0910508615號函核發
    原告招募外國人1名之招募許可，並於91年6月7日以勞職外
    字第0910583733號函核發原告聘僱Ｈ君於台北市○○區○○
    路1之1號1樓從事照護受監護人李月娥之家庭監護工工作之
    聘僱許可。嗣後依戶政資料勾稽顯示，受監護人李月娥業於
    92年4月12日辦理死亡登記，被告另於92年6月30日以勞職外
    字第0920595831號函知原告，請其依法辦理後續事宜。經原
    告以說明書向被告陳明其未委託馬德斯帝公司辦理外籍監護
    工申請案，惟經台北市政府勞工局查處並於92年以北市勞2
    字第09235619500號函函復被告略以，該名外國人Ｈ君入國
    後即在第三人郭卉蓮住所（台北市○○路25巷13號）工作，
    且原告對上開事實完全知情而且同意等情。又稽之第三人郭
    卉蓮於談話紀錄中指稱：「我與雇主甲○○是20幾年的老朋
    友．．．。約90年底在要申請聘僱外勞之前，雇主親自將申
    請文件、雇主及受監護人身分證影本、戶口名簿影本及受監
    護人之醫生診斷證明書交給我，並委託我處理外勞之事情，
    我就將此資料交由仲介公司辦理，．．．該名外勞入境後並
    在我家處工作，其薪資由我支付，但雇主也有使用此外勞，
    對於此事雇主完全知情，而且自願。」；原告於談話筆錄中
    亦自承：「90年12月間我的友人郭卉蓮表示想申請外勞但資
    格不符，所以希望我提供我母親的診斷證明書申請，我有將
    自己和母親的身分證影本、戶口名簿影本，還有我母親於90
    年12月21日由台北市立中興醫院所開立之診斷證明書及巴氏
    量表評分15分給她。」「後來我母親92年4月12日過世，我
    有告知郭君需依法讓外勞在規定時間內辦理轉出或離境事宜
    ，郭君並要求我將我母親的死亡證明寄給她，我於4月底寄
    給她，後來我於92年9月3日收到勞委會函才知道該外勞並未
    依法辦理相關手續」。足證原告係同意且知情以本人名義聘
    僱Ｈ君為郭卉蓮工作，原告僅為名義上之雇主，實質之勞雇
    關係存在於Ｈ君與郭卉蓮之間，原告顯已違反行為時就業服
    務法第57條第2款規定，被告以93年1月27日勞職外字第0930
    200429號函依行為時就業服務法第72條第2款規定廢止被告
    核發原告之系爭號招募許可及聘僱許可函，於法並無違誤。
(三)經查原告檢具相關申請表件，委託馬德斯帝公司於91年1月
    23日向被告提出招募外籍家庭監護工1名之招募許可申請，
    惟所附證明文件未符增聘之規定（本次申請所附中興醫院開
    立之診斷證明書其巴氏量表總分為15分，非為0分，未符合
    增聘規定），故被告於91年2月7日以勞職外字第0910447881
    號函依法予以否准其申請。嗣後原告復於91年4月1日委託馬
    德斯帝公司檢附華濟醫院開立之診斷證明書（本次申請所附
    診斷證明書其巴氏量表總分為0分）向被告提出申請，此有
    原告檢附之雇主聘僱外籍勞工申請表可稽，被告於91年4月
    25日以勞職外字第0910508615號函核發原告招募外國人1名
    之招募許可；並於91年6月7日以勞職外字第0910583733號函
    核發原告申請聘僱H君之聘僱許可。被告依法處理人民申請
    案件，此有原告相關申請表件可稽，並無原告所稱行政違失
    發生。
(四)本案所涉馬德斯帝公司因他案業經被告92年9月9日勞職外字
    第0920207442A號函廢止其設立許可在案。至原告所稱受監
    護人李月娥之華濟醫院診斷證明書不實乙節，經被告所屬職
    業訓練局於92年12月30日以職外字第0920080707B號函函請
    華濟醫院確認，經該院於93年2月18日以華（業）字第93021
    804號函復受監護人李月娥之診斷證明書確為該院所開具且
    李月娥為該院就診之病患。
　　理  由
一、原告起訴後，被告之代表人變更為李應元，業經其具狀聲明
    承受訴訟，並提出任命令為證，於法並無不合，合先明。
二、本件非無保護必要：
    按雇主聘僱外國人從事第四十六條第一項第八款至第十一款
    規定之工作，有下列情事之一者，中央主管機關應不予核發
    招募許可、聘僱許可或展延聘僱許可；其已核發招募許可者
    ，得中止引進：一‧‧‧四　曾非法僱用外國人工作。」，
    就業服務法第54條定有明文，本件被告核發系爭招募及聘僱
    許可，均係以原告母親李月娥巴氏量表零分為基礎，故而淮
    予招募及聘僱Ｈ君為看護工，現受監護人李月娥已經死亡，
    原告縱保有系爭前揭招募及聘僱許可，亦已無看顧之對象，
    惟原告未來仍有可能因其他原因再度反覆申請招募許可，原
    告有無違法僱用Ｈ君為他人工作之事實，依前揭法條，既可
    得做為被告下次不予核發招募許可、聘僱許可或展延聘僱許
    可之理由，則原告主張伊並未僱用Ｈ君為他人工作，請求撤
    銷原處分，參酌司法院釋字第五四六號解釋，仍難謂無保護
    必要，合先敘明。
三、本件應適用之法規：
    按行為時就業服務法第57條第2款規定：「雇主不得以本人
    名義聘僱外國人為他人工作」，又違反該規定者，同法第72
    條第2款規定「應廢止其招募許可及聘僱許可之一部或全部
    。」
四、查關係人馬德斯帝公司前曾以原告名義，檢附証件向被告提
    出招募外籍家庭監護工1名之招募許可申請，但因申請所附
    中興醫院開立之診斷證明書其巴氏量表總分為15分，非為0
    分，未符合增聘規定，經被告否准其聲請；嗣馬德斯帝公司
    復於91年4月1日以原告名義檢附華濟醫院開立之診斷證明書
    （巴氏量表總分為0分）向被告提出同上申請，被告始核發
    系爭招募及聘僱許可函，有雇主聘僱外籍勞工申請表、被告
    91 年2月7日以勞職外字第0910447881號函、91年4月25勞職
    外字第0910508615號函、91年6月7日勞職外字第0910583733
    號函在卷可憑，堪信為真。又原告確曾提供伊自己和母親李
    月娥之的身分證影本、戶口名簿影本，及李月娥在台北市立
    中興醫院所開立之診斷證明書及巴氏量表評分15分給郭卉蓮
    ，嗣李月娥於92年4月12日過世，原告曾告知郭卉蓮需依法
    讓外勞在規定時間內辦理轉出或離境事宜，並將李月娥之死
    亡證明寄給郭卉蓮等情，為原告所不爭執，亦堪信為真實。
    被告機關依就業服務法第57條第2款規定，廢止上開招募許
    可及聘僱許可，於法並無不合。
五、兩造爭點：
(一)原告是否以本人名義聘僱外國人Ｈ君為他人工作？
(二)被告廢止系爭招募許可及聘僱許可，是否合法？
六、本院之判斷：
(一)原告雖訴稱並未委託郭卉蓮僱用Ｈ君云云，但訊據郭卉蓮於
    談話紀錄中指稱：「我與雇主甲○○是20幾年的老朋友．．
    ．。約90年底在要申請聘僱外勞之前，雇主親自將申請文件
    、雇主及受監護人身分證影本、戶口名簿影本及受監護人之
    醫生診斷證明書交給我，並委託我處理外勞之事情，我就將
    此資料交由仲介公司辦理，．．．該名外勞入境後並在我家
    處工作，其薪資由我支付，但雇主也有使用此外勞，對於此
    事雇主完全知情，而且自願。」等語，且原告於92年12 月2
    日之談話紀錄亦自陳「我朋友郭卉蓮欲申請外勞但資格不符
    ，希望我提供我母親的診斷証明書申請，我有將自己及母親
    的身分証影本、戶口名簿影本，還有母親90年12月21日由台
    北市立中興醫院所開立之診斷證明書巴氏量表評分15 分給
    她。‧‧我於91年11月間才由我聘僱之外勞TARMINI口中得
    知Ｈ君前曾受聘僱於郭卉蓮，出境後改名再來台工作，我就
    問郭君如何申請，郭君告知由仲介公司辦理，‧‧嗣我母親
    過世，我在4月底將我母親之死亡證書寄給郭卉蓮，並電話
    告知郭君需依法辦理外勞轉出或離境事宜‧‧我之所以知道
    郭君冒用我名義引進外勞而不去檢舉，是因怕影響其我哥李
    宏達之外勞名額」等語，參諸原告提供伊自己和李月娥之的
    身分證影本、戶口名簿影本、李月娥中興醫院之診斷證明書
    給郭卉蓮在前，於李月娥死亡後並寄發李月娥死亡証明書囑
    郭卉蓮辦理外勞轉出或離境事宜在後，郭卉蓮証稱「原告自
    願委託其辦理外勞引進事宜，原告自己也使用過該外勞Ｈ君
    」等語，堪信為真，原告辯稱「該外勞入境後我並未看過他
    」語，不足採信。
(二)原告雖辯稱伊交付予郭卉蓮之証件並無委託書，申請所用之
    委託書及華濟醫院巴氏量表係屬偽造，伊不知道Ｈ君入境，
    且本案是伊所舉發，足証伊並未委託郭卉蓮引進外勞Ｈ君云
    云，惟依原告與郭卉蓮談話紀錄顯示，原告是因郭卉蓮想引
    進外勞，但資格不符，原告才交付前揭文件給郭卉蓮，原告
    交付文件之本意，就是要「替郭卉蓮引進外勞，用以替郭卉
    蓮工件」，原告自己且使用過該外勞，已難謂原告無共同違
    規之意思，縱使Ｈ君入境當時被告並未通知原告，但原告事
    後於91年11月間已知郭卉蓮以其名義僱用Ｈ君之事，卻不為
    舉發，如果原告確未同意郭卉蓮以其名義僱用Ｈ君，此時為
    何不趕快舉發？反而於李月娥死亡後之92年4月間寄發死亡
    証明書給郭卉蓮，並囑郭女趕快辦理Ｈ君之出境事宜？原告
    一直等到92年9月3日收到被告函告辦理Ｈ君後續事宜後，才
    向被告「舉發」Ｈ君不是伊所僱用，其「舉發」無非事後卸
    責之手段。又華濟醫院之診斷証明書縱使不實，但如果違反
    原告之本意，原告為何亦使用Ｈ君之勞務？可知原告雖未出
    具委託書，但顯然有委託郭卉蓮辦理之默示同意。至於被告
    於辦理系爭招募、聘僱許可時，從未通知原告本人，有無行
    政疏失？被告未驗証原告之委託書是否真正，亦未識別華濟
    醫院出具不實証明，且於接到原告「舉發」後，仍辦理保証
    金之核退，是否包疵不法仲介業者？應另由有關機關查明後
    辦理，均與原告本身之責任無關。
(三)從而，被告以原告僱用外國人替他人工作為由，廢止系爭招
    募、聘僱許可，並無不合，訴願決定以原處分並無違誤應予
    維持，駁回原告之訴願，亦屬正確，原告起訴意旨指摘為不
    當，非有理由，應予駁回。
七、兩造其餘攻擊防禦方法均與本件判決結果不生影響，故不逐
    一論述，併此敘明。
據上論結，本件原告之訴為無理由，爰依行政訴訟法第98條第3
項前段，判決如主文。
中　　華　　民　　國　　94　　年　  10　　月　 26  　 日
                         第五庭審判長法  官　張瓊文
                                     法  官　黃清光
                                     法  官　蕭忠仁
上為正本係照原本作成。
如不服本判決，應於送達後20日內，向本院提出上訴狀並表明上
訴理由，如於本判決宣示後送達前提起上訴者，應於判決送達後
20日內補提上訴理由書（須按他造人數附繕本）。
中　　華　　民　　國　　94　　年　  10 　 月　　28    日
            　　　　　　   　　　　　書記官  簡信滇
